臺灣高等法院刑事判決　　　　　　　　100年度上訴字第241號
上　訴　人　臺灣臺北地方法院檢察署檢察官
上　訴　人
即　被　告　周雅慧
選任辯護人　翁方彬律師
上列上訴人因被告違反毒品危害防制條例等案件，不服臺灣臺北
地方法院99年度訴字第1739號，中華民國100 年1 月4 日第一審
判決（起訴案號：臺灣臺北地方法院檢察署99年度偵字第20611
號、第20614 號、第24302 號），提起上訴，本院判決如下：
    主  文
原判決關於周雅慧犯如原判決附表所示販賣第二級毒品罪撤銷。
周雅慧犯如附表所示販賣第二級毒品罪，各處如附表所示之刑。
應執行有期徒刑肆年；扣案之門號為0000000000號行動電話壹支
（含SIM 卡壹枚）沒收；未扣案如附表編號1 、2 、3 所示之販
賣第二級毒品所得合計新臺幣肆仟元均沒收之，如全部或一部不
能沒收時，以其財產抵償之；未扣案如附表編號4 所示之販賣第
二級毒品所得新臺幣肆仟元與張鈞泓連帶沒收，如全部或一部不
能沒收時，以其與張鈞泓之財產連帶抵償之。
其他上訴駁回。
    事  實
一、周雅慧明知甲基安非他命係毒品危害防制條例所定第二級毒
    品，不得非法持有、販賣，竟獨自或與張鈞泓（由臺灣臺北
    地方法院另案審結）共同基於販賣第二級毒品甲基安非他命
    以牟利之犯意聯絡，或以其前夫林世華所有號碼為00000000
    00號之行動電話，或以張鈞泓所有號碼為0000000000號之行
    動電話為聯絡工具，而與張世強、曹玉貞二人所使用，號碼
    為0000000000、0000000000及0000000000號之行動電話聯絡
    販賣甲基安非他命事宜後，於附表所示之時間、地點，以附
    表所示之方式，販賣第二級毒品甲基安非他命予張世強3 次
    、曹玉貞1 次。嗣警方經法院核准實施通訊監察，並於民國
    99年9 月2 日持臺灣臺北地方法院所核發之搜索票，分別前
    往周雅慧位於臺北市○○區○○路2 段77巷2 號、張鈞泓位
    於臺北市○○區○○路4 段108 巷29號住處及張世強、曹玉
    貞位於臺北縣烏來鄉福山村卡拉模基5 號、臺北縣烏來鄉福
    山村李茂岸14之1 號之住居所搜索，並扣得張鈞泓所有之號
    碼為0000000000號之行動電話1 支（含SIM 卡1 枚），因而
    查獲上情。
二、案經臺北縣政府警察局新店分局報告臺灣臺北地方法院檢察
    署檢察官偵查起訴。
    理  由
壹、證據能力：
一、按通訊監察錄音之譯文，僅屬依據監聽錄音結果予以翻譯之
    文字，固具文書證據之外觀，但實際上仍應認監聽所得之錄
    音帶或光碟，始屬調查犯罪所得之證物，此乃刑事訴訟法第
    165 條之1 第2 項所稱之證物，如其蒐證程序合法，並經合
    法調查，自具證據能力。因此檢察官如提出通訊監察錄音之
    譯文為其證據方法，實乃以其監聽所得之錄音帶或光碟，為
    調查犯罪所得之證物，法院本應依刑事訴訟法第165 條之1
    所列之方法調查，以判斷該錄音帶或光碟是否與通訊監察錄
    音之譯文相符。而監聽錄音製作之譯文，雖通常為偵查犯罪
    機關單方面製作，然若被告或訴訟關係人對其真實性並無爭
    執，經法院於審判期日提示譯文供當事人辨認、表示意見並
    為辯論者，程序自屬適法（最高法院95年度臺上字第295 號
    、94年度臺上字第4665號判決意旨參照）。查本案卷內之相
    關電話通訊監察，事前有獲原審法院依法核發通訊監察書（
    附於99年度偵字第20614 號卷第64頁），取證程序未見違法
    情事；而偵查機關依監聽錄音所製作之監聽譯文，經原審與
    本院提示予被告周雅慧及其辯護人，被告等對於監聽譯文真
    實性並無爭執，足見該部分譯文之真實性並無疑義，依上開
    說明，本案卷內相關監聽譯文應有證據能力。
二、按被告以外之人於審判外之言詞或書面陳述，除法律有規定
    者外，不得作為證據；又被告以外之人於審判外之陳述，雖
    不符合同法第159 條之1 至第159 條之4 之規定，但經當事
    人於審判程序同意作為證據，法院審酌該言詞陳述或書面陳
    述作成時之情況，認為適當者，亦得為證據。當事人、代理
    人或辯護人於法院調查證據時，知有第159 條第1 項不得為
    證據之情形，而未於言詞辯論終結前聲明異議者，視為有前
    項之同意，刑事訴訟法第159 條第1 項及第159 條之5 分別
    定有明文。本判決下列所引用之各該被告以外之人於審判外
    之陳述，雖屬傳聞證據，惟當事人、辯護人於本院準備程序
    中表示同意作為證據方法而不予爭執（見本院100 年2 月17
    日準備程序筆錄），本院審酌上開證據資料製作時之情況，
    尚無違法不當及證明力明顯過低之瑕疵，亦認為以之作為證
    據應屬適當。揆諸前開規定，爰依刑事訴訟法第159 條之5
    規定，認前揭證據資料均有證據能力，先予敘明。
貳、有罪部分：
一、認定犯罪事實所憑之證據及理由：
    訊據被告周雅慧對於上揭如事實欄一所載販賣第二級毒品甲
    基安非他命之犯罪事實均坦承不諱（見本院100 年2 月17日
    準備程序筆錄、本院100 年3 月30日審判程序筆錄）。況查
    ：
  (一)號碼為0000000000號之行動電話，實際使用人原係被告之前
    夫林世華，然林世華因另案遭羈押，是該行動電話自99年8
    月5 日起迄99年8 月23日止之實際使用人係被告，而張鈞泓
    於99年8 月間所使用之行動電話號碼為0000000000號，另張
    世強、曹玉貞二人係夫妻關係，平日係以0000000000、
    0000000000及0000000000號之行動電話號碼對外聯絡等情，
    業據被告於偵查及原審審理時供承在卷，核與證人張鈞泓、
    張世強、曹玉貞於警詢、偵查及原審審理時證述相符，此外
    ，復有林世華之臺灣高等法院被告前案紀錄表1 份在卷足憑
    ，自信屬實。而張世強、曹玉貞於99年9 月2 日為警所採集
    之尿液，經送鑑結果，確呈甲基安非他命類毒品陽性反應，
    亦有有臺灣檢驗科技股份有限公司所出具之濫用藥物檢驗報
    告、查獲毒品案件被移送者姓名、代碼對照表在卷可稽，是
    張世強、曹玉貞於該段時間內確有施用第二級毒品乙節，亦
    堪認定。
  (二)就附表編號1 部分：
    被告有於99年8 月5 日下午7 時58分許後之某時，搭乘由許
    益華騎乘之機車至張世強位於臺北縣烏來鄉福山村李茂岸14
    之1 號住處，交付數量不詳，價格為1,000 元之第二級毒品
    甲基安非他命1 包予張世強，並向張世強收取1000元等情，
    業據被告於偵審時坦承不諱，而證人張世強於原審審理時，
    就99年8 月5 日與被告交易第二級毒品之經過亦證稱：99年
    8 月5 日伊有打電話給被告，目的是要拿二級毒品，這次被
    告是和許益華一起上來伊住處，伊有交1,000 元給被告等語
    明確，而觀諸卷附被告所使用之號碼為0000000000號電話通
    聯紀錄及譯文（附於99年度偵字第20611 號卷第73頁），於
    99年8 月5 日下午7 時18分、7 時46分及7 時58分，證人張
    世強共計使用號碼為0000000000號之行動電話撥打至被告所
    使用之前開行動電話3 次，其等對話內容大致為被告告知張
    世強伊係騎摩托車上山，已經快到了，其中並有提到「魚先
    幫我裝起來」等語，而證人張世強於偵查中亦證稱：於電話
    中講的「魚」即係安非他命代號等語明確，此亦與被告及證
    人張世強前揭所述均相符，是堪認被告此部分之陳述，與事
    實相符，應值採信。
  (三)就附表編號2 部分：
    訊之證人曹玉貞就其與被告交易毒品之經過，於99年9 月3
    日偵查時證稱：「（問：何時何地與周雅慧購買安非他命？
    ）答：99年8 月10日左右，在新店市碧潭市場，向她購買1
    小包的安非他命」、「（問：如何跟周雅慧聯絡？）答：她
    都會打到我們的手機來，她會說『要不要魚』，我就跟她說
    『2 斤魚』」等語明確；於99年9 月29日偵查時，證人曹玉
    貞亦證稱：99年8 月10日有在新店碧潭市場那邊跟被告購買
    1 包2 千元的安非他命，因當時伊只有1 千元，所以第2 次
    在碧潭見面時才把剩下的1 千元給她，這次是被告與張鈞泓
    坐在碧潭橋邊吃冰的那一次，當天伊係用公共電話打給被告
    等語明確；嗣於原審審理時，證人曹玉貞雖因距離案發已有
    相當之時間，故就其與被告交易之細節經過，證述略有紊亂
    之情形，然其仍可確認99年8 月10日有與被告在碧潭市場交
    易2,000 元的安非他命，伊因為錢不夠，先給被告1000元，
    事後在20日又補給被告1000元等情明確，是證人曹玉貞就其
    與被告交易第二級毒品甲基安非他命之經過，前後所述均一
    致，要無出入之處，且其就與被告購買第二級毒品甲基安非
    他命，所使用之代號如「魚」係表安非他命之意，而「斤」
    則表所欲購買之價格等，亦均與證人張世強前揭所述相吻合
    ，是倘非其確曾有此經歷，其不可能知悉被告與他人交易第
    二級毒品甲基安非他命時所慣用之代號及用語，此益徵其確
    有上開之經歷，而非杜撰之詞；再觀之卷附被告與曹玉貞於
    99年8 月20日中午12時56分許之通聯譯文（附於99年度偵字
    第20611 號卷第78頁），證人曹玉貞確有與被告相約至新店
    碧潭見面，且表明欲償還先前積欠之1000元等語明確，此亦
    確與證人曹玉貞前揭所述相吻合，且參酌證人曹玉貞於原審
    審理時證稱：伊不敢讓伊老公（即張世強）知道伊有偷用（
    安非他命）等語，證人張世強於偵查中亦稱：伊不知道伊太
    太曹玉貞也有買毒品的事情等語明確，是此亦可說明，曹玉
    貞係因為免其施用毒品之舉為其夫張世強發覺，故未與被告
    相約在證人曹玉貞位於臺北縣烏來鄉福山村李茂岸14之1 號
    住處交易第二級毒品，而要相約至新店碧潭交易毒品。是綜
    合上情以觀，證人曹玉貞所為之證述述，前後均一致，要無
    出入之處，且與卷附之客觀證據相吻合，況證人曹玉貞與被
    告又無任何恩怨糾紛或嫌隙，自無甘冒偽證罪而設詞誣陷被
    告之理，是證人曹玉貞前揭所述，堪信屬實。
  (四)就附表編號3 部分：
    被告有於99年8 月11日下午6 時10分後之某時，搭乘由許益
    華騎乘之機車至臺北縣烏來鄉福山村李茂岸14之1 號，交付
    數量不詳，價格為1,000 元之第二級毒品甲基安非他命1 包
    予張世強乙節，業據被告於本院準備程序及審理時坦承不諱
    ，證人許益華於原審審理時亦證稱其於99年8 月11日晚上6
    時許，確有載送被告至烏來找綽號「刀疤」之證人張世強等
    語明確。至證人張世強於原審審理時，就其於99年8 月11日
    究有無向被告購買第二級毒品甲基安非他命乙節，雖先供陳
    ：伊於99年8 月5 日後有再與被告買過安非他命2 、3 次，
    但詳細時間記不起來了，因為伊並沒有記時間等語，是原審
    乃提示被告與張世強於99年8 月11日之通聯紀錄與譯文（附
    於99年度偵字第20611 號卷第75頁）予證人張世強閱覽，經
    證人張世強確認該通電話之發話人係伊，通話對象係被告無
    訛，而該次被告（即以下代號A ）與張世強（即以下代號B
    ）二人之對話大致如下：
    A：我要出發了，可是我跟你講喔，我今天的魚是三斤減
       500，你懂嗎，減500
    B：為什麼
    A：因為那天你老婆那個，我說要補給他，所以我今天只跟
       你拿2 而已就對了
    B：嗯這樣哦
    A：對，我要先跟你講一下我只跟你拿2 就對了
    B：東西不夠是不是
    A：對，因為另一個還沒…
    B：你說你魚的斤數不夠是不是
    A：對，你總不可能叫我收你那麼貴是不是
    B：你還沒出門哦
    A：我要出門了啊，我要等人載我
    經證人張世強閱覽上開譯文後證稱：這通電話就是要跟對方
    拿安非他命之意，在通話中都是跟對方表示伊要魚，但沒有
    提到價錢，伊倘向對方稱拿1 斤，即表1000元之意，伊在8
    月間，除了被告之外，沒有跟其他人拿毒品，打完這通電話
    後，伊有拿到毒品等語明確，是被告有於99年8 月11日下午
    6 時10分後之某時，搭乘許益華騎乘之機車至張世強前揭住
    處，並交付數量不詳，價格1,000 元之第二級毒品甲基安非
    他命予張世強，並有向張世強收取現金1,000 元等情，堪以
    認定。
  (五)就附表編號4 部分：
  1.被告於本院審理時就其有於99年8 月23日7 時45分後之某時
    ，搭乘由張鈞泓所騎乘之機車前往張世強姨婆住處，交付張
    世強數量不詳，價格4,000 元之第二級毒品，並向張世強收
    取4,000 元乙節，坦承不諱，張鈞泓於99年9 月29日偵查及
    原審審理時，亦均坦承該日確有騎乘機車搭載被告前往張世
    強住處，然因張世強不在家，乃由張世強之兒子引導其二人
    至姨婆之住處等語明確，而依卷附被告與張世強於99年8 月
    23日之通聯譯文觀之（附於99年度偵字第20611 號卷第79
    至80頁），其二人（代號A 為被告; 代號B 為張世強）於該
    日通話時間為下午5 時47分許之對話內容大致如下：
    B：喂，你出發了沒有
    A：還沒
    B：趕快出來啦
    A：我的魚抓好了沒
    B：有啦
    A：你要給我3 斤魚還是4 斤魚？
    B：我看再多一點好了，因為我阿姨用魚比較兇
    A：5 斤魚好不好？
    B：ok啦，你慢慢騎哦
    依證人張世強前揭證詞可知，此通電話應係被告向證人張世
    強確認其所欲購買之第二級毒品甲基安非他命之數量究為何
    ；而嗣於同日晚上7 時45分許，張鈞泓則以其所有號碼為
    0000000000號之行動電話撥打予證人張世強，於該通電話中
    ，共有3 人對話，其對話之內容如下：
    C：喂，你叫「耀祖」帶你上來
    B：有啊，他不知道你在哪裡啊
    D：喂，爸爸，你在哪裡
    C：你帶叔叔到姨婆這邊
    D：姨婆那哦
    C：如果人家問你，你就說這是來問路的
    D：好
    經原審提示上開通聯譯文予證人張世強閱覽，並請證人張世
    強確認該通電話之通話對象、目的為何，證人張世強證稱：
    這是伊與伊兒子的通話，當時伊在姨婆那邊，伊是叫伊兒子
    帶張鈞泓到姨婆住處，伊沒有辦法確認姨婆的地址，但是是
    在伊部落更上面的地方，當天伊有拿到4,000 元的安非他命
    等語明確；而證人張鈞泓於原審審理時亦證稱：該通電話係
    伊與刀疤說話，當日伊係先到刀疤家，但他們不知道去哪裡
    ，刀疤不在家，他叫他兒子帶我們走路到他們姨婆家等語，
    是綜合上情以觀，被告於99年8 月23日確有於下午7 時45分
    後之某時，搭乘張鈞泓所騎乘之機車，至張世強前揭住處旁
    之張世強姨婆住處（起訴書就本次交易地點記載為張世強位
    於臺北縣烏來鄉福山村李茂岸14之號住處，係屬誤載，應予
    更正，併此敘明之），交付數量不詳，價格為4,000 元之第
    二級毒品甲基安非他命予張世強，並向張世強收取4,000 元
    乙節，堪以認定。
  2.而證人張鈞泓就被告與張世強交易毒品之經過，於99年9 月
    3 日偵查中係證稱：伊確實有載被告上烏來，伊知道被告上
    去烏來都是要交易毒品等語明確，而證人張世強就其與被告
    交易第二級毒品甲基安非他命之經過於原審審理時證稱：伊
    有看到被告將安非他命拿給張鈞泓，張鈞泓就放在桌上，叫
    伊先看，伊有去看，看一看覺得可以，伊就把錢拿出來給他
    們2 人，但是伊不知道是誰收的，就好像伊去糖果店買糖果
    ，伊可以把錢給老板也可以把錢給夥計等語明確，是足徵證
    人張鈞泓非僅係單純騎乘機車載送被告至烏來，其尚有參與
    本案被告與張世強交易第二級毒品，再參酌證人張鈞泓於搭
    載被告至證人張世強住處，然未遇張世強，其尚主動致電予
    證人張世強確認張世強所在位置等情以觀，證人張鈞泓就本
    件被告與張世強交易第二級毒品甲基安非他命部分，有犯意
    聯絡及行為分擔，已堪認定。
  (六)按販賣毒品係政府嚴予查緝之違法行為，而毒品亦可任意分
    裝或增減其分量，每次買賣之價量，乃隨時依雙方關係之深
    淺、當時之資力、需求程度及對行情之認知等因素機動調整
    ，因之販賣毒品之利得，除經被告坦承犯行，或帳冊價量均
    記載明確外，委難查得實情，故縱未確切查得販賣毒品所賺
    取之實際差價，但除別有事證，足認係按同一價格轉讓，確
    未牟利之情形外，尚難執此認非法販賣之事證有所不足，致
    知過坦承者難辭重典，飾詞否認者反得逞僥倖，而失情理之
    平，況一般毒品價格不低、取得不易，凡為販賣毒品之不法
    行為者，苟無利可圖，殊無必要甘冒持有毒品遭查獲之極大
    風險，無端親送至交易處所，而平白義務為該等買賣之工作
    之理。被告在原審審理時坦承其與張世強、曹玉貞僅係普通
    朋友關係，尚無任何特殊之情誼，且於99年8 月時，被告並
    無工作，日常生活已有困難，故須向友人借款以渡日，又被
    告平日係居住在臺北市文山區，而無論其與證人張世強或曹
    玉貞交易毒品之地點，均係在新店，二者車程至少需約1 小
    時，更遑論被告並無交通工具，尚須委請他人騎乘機車以為
    協助，是被告於其經濟已顯困窘之情況下，豈有可能除需冒
    為警查緝之風險外，尚須耗費時間、精力，僅單純為一與之
    毫無特殊交情之友人調取毒品？此實有悖於現今社會交易之
    常情，是本件被告取得第二級毒品甲基安非他命之價格較諸
    彼等出售予買主之價格低廉，而具有從中賺取買賣差價牟利
    之營利意圖，應屬符合論理法則且不違背社會通常經驗之合
    理判斷。況被告對於前開販賣第二級毒品甲基安非他命以牟
    利之犯行業已坦承不諱，已如前述，足徵被告確有營利之意
    圖，當無疑義。
  (七)另就檢察官起訴書認定許益華有與被告共同於附表編號1、2
    所示時、地販賣第二級毒品予張世強部分：
    經查，訊之證人許益華於原審審理時證稱：其確曾有騎乘機
    車搭載被告至新店市山區找張世強，被告表示要去向朋友借
    錢，於上山的途中有看到被告接電話，但伊不知被告是和何
    人通電話等語；而參酌證人張世強於原審審理時亦證稱：許
    益華有載送被告上來毒品之次數有2 次，但該2 次被告與其
    交易毒品之經過，許益華均不在場等語明確，而被告於原審
    審理時亦係稱：許益華不知伊上山要做何事等語明確，是綜
    合上情以觀，實乏證據足以證明許益華知悉被告係為交易毒
    品而上山，更遑論有參與本件被告販賣第二級毒品之犯行，
    故檢察官認許益華有與被告共同於附表編號1 、2 所示時、
    地販賣第二級毒品予張世強乙節，容有誤會，併此敘明之。
  (八)綜上所述，本件事證明確，被告犯行洵堪認定，應依法論科
    。
二、論罪理由：
  (一)按甲基安非他命係毒品危害防制條例第2 條第2 項第2 款所
    規定之第二級毒品，核被告所為，均係犯毒品危害防制條例
    第4 條第2 項之販賣第二級毒品罪。被告販賣前持有第二級
    毒品甲安非他命之低度行為，應為販賣第二級毒品甲安非他
    命之高度行為所吸收，不另論罪。被告就附表編號4 所示之
    犯行，與張鈞泓有犯意聯絡及行為分擔，為共同正犯。被告
    所犯4 次販賣第二級毒品犯行，犯意各別，應分論併罰之。
  (二)再被告於99年10月26日下午承辦檢察官訊問時業已自承伊有
    數次將安非他命交給張世強，且自張員處收受交付毒品之對
    價（即現金）等情（見99年度偵字第20614 號偵查卷第200
    至204 頁）；又被告在偵查中確已坦承自曹玉貞手中拿取
    1,000 元，且被告亦在偵查中已自承：「…所以我就幫他們
    問…是害他們…」等語（見99年度偵字第20614 號偵查卷第
    163 至164 頁、第200 至204 頁），而此「他們」從偵查筆
    錄上下文觀之應係指張世強及曹玉貞夫婦二人，且由被告答
    話之意旨中，隱約已提及被告有幫張世強及曹玉貞調取安非
    他命等情，則被告既已自承自曹玉貞處收取1,000 元之現金
    ，且又自承幫曹玉貞調貨，再被告與證人曹玉貞並非熟識之
    好友，斷無無償調貨之理，應有賺取少數之金額，顯然已可
    被評價為已就販賣第二級毒品安非他命犯行，業已於偵查中
    自白，殆無疑義。
  (三)另被告在本院審理時對於事實欄一所載之販賣第二級毒品之
    犯行均已坦承不諱，業如前述。綜上，足徵被告在偵查與審
    理中業已將如何交付毒品與附表所示之張世強、曹玉貞二人
    ，或已取得價金等重要關鍵事項均已自白不諱，雖被告在警
    詢或偵查中有時否認犯罪，甚至在原審有時辯稱曹玉貞所給
    的錢與毒品無關等語，然按「所謂自白，係指被告對於自己
    所為已經構成犯罪要件之事實，坦白陳述而言；至於對阻卻
    責任或阻卻違法之事由，有所主張或辯解，乃辯護權之行使
    ，仍不失為自白。」（最高法院89年度台上字第4513號刑事
    判決意旨參照），則被告縱有上述辯解，仍不影響其在偵審
    中業已自白犯行之上情，雖被告未必每次偵查或審理中均自
    白上情，惟按「毒品危害防制條例第十七條第二項規定：『
    犯第四條至第八條之罪於偵查及審判中均自白者，減輕其刑
    。』被告縱曾於偵查或審判中否認犯罪，然僅須於偵查及審
    判中各有一次自白，即符合此項減輕其刑規定；至所稱偵查
    中自白，當然包括向有偵查犯罪職權之司法警察（官）自白
    在內。」（最高法院99年度臺上字第5731號刑事判決意旨參
    照）、「查毒品危害防制條例第十七條第二項規定『犯第四
    條至第八條之罪於偵查及審判中均自白者，減輕其刑』，旨
    在鼓勵毒犯自白認罪，以開啟其自新之路，故毒販在偵查及
    審判中之歷次陳述，各有一次以上之自白者，不論其之自白
    ，係出於自動或被動、簡單或詳細，並其自白後有無翻異，
    即應依法減輕其刑。」（最高法院99年度臺上字第4874號刑
    事判決意旨參照）、「修正後毒品危害防制條例第十七條第
    二項規定：『犯第四條至第八條之罪於偵查及審判中均自白
    者，減輕其刑。』係指偵查及審判中均有自白犯罪而言，故
    於偵查及審判中縱曾否認犯罪，但僅須各有一次自白，即符
    合上開減輕其刑之規定。所稱偵查中之自白，當然包含向有
    偵查犯罪職權之司法警察（官）自白而言。又自白乃對自己
    之犯罪事實全部或主要部分為肯定供述之謂，縱時日、處所
    、行為態樣等非構成犯罪事實之要素略有不符，亦不影響其
    為自白。」（最高法院99年度臺上字第4735號刑事判決意旨
    參照）。況本院於99年度法律座談會時，曾就被告在偵查（
    含警詢）、審判中至少各有一次自白，但並非每次均自白時
    ，是否符合修正後毒品危害防制條例第17條第2 項所規定之
    減輕其刑之要件曾做討論，經多數研討結果認為只要被告在
    偵查（含警詢）、審判中至少各有一次自白，即已符合上開
    規定，而得減輕其刑，縱被告在偵審中曾否認犯行，亦不影
    響其得依前開規定減輕其刑之權利（見本院99年法律座談會
    彙編第662 至683 頁）。從而，被告在偵查（99年9 月16日
    及99年10月26日檢察官訊問時）及審理（原審坦承部分犯行
    及本院坦承全部犯行）均曾自白販賣毒品甲基安非他命予張
    世強或曹玉貞二人之情，則揆諸前開說明，被告已符合毒品
    危害防制條例第17條第2 項所規定得減輕其刑之要件，本院
    爰依上開規定予以減輕其刑。
三、撤銷改判之理由：
    原審調查後，認被告販賣第二級毒品犯行事證明確而予以論
    罪科刑，固非無見。惟查：
  (一)被告在偵查（99年9 月16日及99 年10 月26日檢察官訊問時
    ）及審理（原審坦承部分犯行及本院坦承全部犯行）均曾自
    白販賣毒品甲基安非他命予張世強或曹玉貞二人之情，則被
    告已符合毒品危害防制條例第17條第2 項所規定得減輕其刑
    之要件，原審未依該規定減輕其刑，自有違誤。
  (二)再按共同正犯犯罪所得之財物為現金時，因共同正犯應就全
    部犯罪結果負其責任，而合併計算犯罪所得，且於全部或一
    部不能沒收時以其財產抵償之，但為避免執行時發生重複沒
    收、抵償之情形，故各共同正犯之間係採「連帶沒收主義」
    ，於裁判時應諭知被告共同犯罪所得之財物應與其他共同正
    犯「連帶沒收之」（最高法院96年度臺上字第4662號判決意
    旨足資參照）。被告所犯如附表編號4 所示之販賣第二級毒
    品犯行，是其與張鈞泓共同為之，則就此販賣毒品所得4000
    元，原審未諭知被告與共犯張鈞泓連帶沒收，自有未合。
  (三)檢察官上訴意旨指摘原審定執行刑過輕固無理由，惟被告上
    訴主張其已在偵審中自白販賣毒品之罪，應依毒品危害防制
    條例第17條第2 項之規定減輕其刑等情，為有理由；再原判
    決就被告所犯如附表編號4 所示之販賣第二級毒品犯行，未
    諭知被告與共犯張鈞泓連帶沒收，顯有未洽，則原判決既有
    上述可議之處，本院仍應予以撤銷改判。
四、科刑審酌事由：
    爰審酌被告深知毒品戕害人體既深且鉅，竟不思循正當途徑
    賺取生活所需，明知販毒行為嚴重危及社會秩序，竟為謀一
    己之私利，漠視毒品之危害性，而為本案犯行，危害國民身
    心健康及社會風氣，進而敗壞社會治安，甚屬不當，然其犯
    後坦承犯行，其販賣毒品之對象係單一對象，即張世強與曹
    玉貞夫妻，並非販賣毒品給多數之不特定人，其犯罪所生之
    實害，尚屬輕微，兼衡其犯罪所得有限，其4 次販賣第二級
    毒品之總價款僅為8000元等一切情狀，分別量處如附表所示
    之刑，並定其應執行之刑為有期徒刑4 年，以資懲儆。
五、沒收部分：
  (一)按犯毒品危害防制條例第4 條至第9 條之罪者，其供犯罪所
    用或因犯罪所得之財物，均沒收之，如全部或一部不能沒收
    時，追徵其價額或以其財產抵償之，毒品危害防制條例第19
    條第1 項分別定有明文；又毒品危害防制條例第19條第1 項
    規定，犯同條例第4 條至第9 條之罪者，其供犯罪所用或因
    犯罪所得之財物，均沒收之，但並無「不問屬於犯人與否沒
    收之」之特別規定，自應仍有刑法第38條第1 項第3 款、第
    3 項前段之適用，即以屬於犯人所有者為限，始得沒收之；
    又因毒品危害防制條例第19條第1 項係採義務沒收主義，故
    犯罪所得之對價，不問其中成本若干，利潤多少，均應全部
    諭知沒收，且該條所稱「追徵其價額」者，必限於所沒收之
    物為金錢以外之其他財物而無法沒收時，始應追徵其價額，
    使其繳納與原物相當之價額，如所得財物為金錢而無法沒收
    時，應以其財產抵償之，而不發生追徵價額之問題。另在共
    同正犯之場合，基於共同犯罪行為，應由共犯各負全部責任
    之理論，對於共犯間「供犯罪所用或犯罪預備之物」，祇要
    屬於共犯中一人所有，即得對於其餘共犯為沒收之諭知。
  (二)本件被告販賣第二級毒品甲基安非他命所得，雖均未扣案，
    然均屬因犯罪所得之財物，亦應依前開規定分別諭知沒收，
    且如全部或一部不能沒收時，則以被告之財產抵償之。就被
    告單獨所犯附表編號1 、2 、3 所示之販賣第二級毒品所得
    合計4000元，應諭知沒收，如全部或一部不能沒收時，以被
    告之財產抵償之。又按共同正犯犯罪所得之財物為現金時，
    因共同正犯應就全部犯罪結果負其責任，而合併計算犯罪所
    得，且於全部或一部不能沒收時以其財產抵償之，但為避免
    執行時發生重複沒收、抵償之情形，故各共同正犯之間係採
    「連帶沒收主義」，於裁判時應諭知被告共同犯罪所得之財
    物應與其他共同正犯「連帶沒收之」（最高法院96年度臺上
    字第4662號判決意旨足資參照）。被告所犯如附表編號4 所
    示之販賣第二級毒品犯行，是其與張鈞泓共同為之，則就此
    販賣毒品所得4000元部分，自應諭知被告與共犯張鈞泓連帶
    沒收，如全部或一部不能沒收時，以被告與張鈞泓之財產連
    帶抵償之。至被告用以供聯絡本件販賣第二級毒品所用之門
    號0000000000號行動電話1 支，係被告前夫林世華所有，而
    非被告所有，此業據被告供述在卷，而被告於如附表所示時
    間販賣第二級毒品與張世強、曹玉貞之際，林世華業遭羈押
    ，且本院亦查無證據證明林世華確有參與本件被告販賣第二
    級毒品之犯行，是上開門號為0000000000號之行動電話1 具
    ，依前述說明，自不得為沒收之諭知，而置於該具手機內之
    SIM 卡1 枚，其案發當時申用客戶為案外人陳韋齊，有該門
    號通聯調閱查詢單一紙在卷可憑，故亦非被告所有，是自亦
    不得為沒收之諭知。
  (三)另本件扣案之號碼為0000000000號之行動電話1 支（含SIM
    卡1 枚），為共同正犯張鈞泓所有，業據張鈞泓供承在卷，
    並有通聯調閱查詢單1 份在卷足憑，且張鈞泓確有以之作為
    聯絡本件販賣第二級毒品甲基安非他命使用，已如前述，揆
    諸上開說明，自應併予宣告沒收之。
、無罪部分：
一、公訴意旨另以：被告周雅慧與張鈞泓意圖營利，共同基於販
    賣第二級毒品甲基安非他命之犯意聯絡，由被告以門號0000
    000000號為聯絡工具，於99年8 月20日某時，由張鈞泓騎乘
    機車載周雅慧前往臺北縣烏來鄉，在臺北縣烏來鄉福山村李
    茂岸14之1 號張世強住處附近，由周雅慧以2,000 元價格，
    販賣甲基安非他命2 小包與張世強而完成交易，因認被告此
    部分涉犯毒品危害防制條例第4 條第2 項之販賣第二級毒品
    罪嫌等語。
二、按犯罪事實應依證據認定之，無證據不得認定犯罪事實，又
    不能證明被告犯罪或其行為不罰者，應諭知無罪之判決，刑
    事訴訟法第154 條第2 項、第301 條第1 項分別定有明文。
    次按認定不利於被告之事實，須依積極證據，茍積極之證據
    本身存有瑕疵而不足為不利於被告事實之認定，即應為有利
    於被告之認定，更不必有何有利之證據，而此用以證明犯罪
    事實之證據，猶須於通常一般人均不至於有所懷疑，堪予確
    信其已臻真實者，始得據以為有罪之認定，倘其證明尚未達
    到此一程度，而有合理性之懷疑存在，致使無從為有罪之確
    信時，即應為無罪之判決，此有最高法院82年度臺上字第16
    3 號判決、76年度臺上字第4986號、30年度上字第816 號等
    判例意旨可資參照。而依法治國家之刑事訴訟原則，檢察官
    除提起公訴外，尚須維持公訴，負有說服責任，其舉證責任
    之目的，係在充分證明被告確有如公訴所指之犯罪事實，從
    而其舉證責任應存在於刑事訴訟程序之全程，且於舉證不足
    以使法院產生有罪之確信時，為終局的舉證責任未盡，是故
    ，於公訴程序，用以證明犯罪事實之證據之蒐集、提出、及
    說服之責任，在於檢察官，刑事訴訟法第161 條第1 項規定
    檢察官就被告犯罪事實，應負舉證責任，並指出證明之方法
    ，即明示其旨，至於修正前刑事訴訟法第163 條第1 項及修
    正後刑事訴訟法第163 條第2 項關於法院調查證據之規定，
    乃指法院應於訴訟當事人舉證之範圍內，依職權或聲請，循
    刑事訴訟法第164 條以下關於證據調查之程序及方法而為調
    查，以將檢察官及其他當事人之舉證轉換為法院之證據認知
    ，究明證據之證據能力與證明力，非謂法院得逾越公正第三
    者地位，代檢察官蒐集證據，否則不啻破壞訴訟三方關係，
    衍生由法院證明被告犯罪，或檢察官與法院協同證明被告犯
    罪等嚴重悖反法治國家原則之結果，影響人民對於法院中立
    客觀之信賴，最高法院87年度臺非字第1 號判決謂：「按法
    院固應依職權調查證據，但並無蒐集證據之義務。刑事訴訟
    法第379 條第10款規定應於審判期日調查之證據而未予調查
    之違法，解釋上應不包括蒐集證據在內，其調查之範圍，以
    審判中案內所存在之一切證據為限，案內所不存在之證據，
    即不能責令法院為發現真實，應依職權從各方面詳加蒐集、
    調查。」，暨92年度臺上字第128 號判例謂：「刑事訴訟法
    第161 條已於91年2 月8 日修正公布，修正後同條第1 項規
    定：檢察官就被告犯罪事實，應負舉證責任，並指出證明之
    方法。因此，檢察官對於起訴之犯罪事實，應負提出證據及
    說服之實質舉證責任。倘其所提出之證據，不足為被告有罪
    之積極證明，或其闡明之證明方法，無從說服法官以形成被
    告有罪之心證，基於無罪推定之原則，自應為被告無罪判決
    之諭知。」洵屬的論，可供參考。
三、檢察官認被告涉有前開販賣第二級毒品之犯行，無非係以證
    人張世強於警詢中及偵查中之指述為主要論據。訊之被告堅
    詞否認有於99年8 月20日販賣第二級毒品甲基安非他命予張
    世強，辯稱：伊於當日並未至新店山區與張世強碰面，自不
    可能於當日販賣毒品予張世強等語。經查：
  (一)訊之證人張世強於警詢中固證稱：99年8 月20日是在晚上的
    時候，由阿呆騎機車載「華嫂」前來福山伊住處（臺北縣烏
    來鄉福山村李茂14之1 號）找伊，伊向「華嫂」購買了新臺
    幣2000元的二級毒品安非他命2 小包等語（詳見99年度偵字
    第20611 號卷第19頁），其嗣於偵查中雖亦稱：99年8 月20
    日張鈞泓有載被告上來福山部落等語，然卻未提及該日其等
    有交易毒品乙事，是證人張世強於99年8 月20日是否確有與
    被告交易毒品，已非無疑。嗣於原審審理時，原審乃提示被
    告與證人張世強於99年8 月20日之通聯譯文予證人張世強閱
    覽（附於99年度偵字第20611 號卷第78頁），其二人間之對
    話內容大致如下（代號A 表被告，代號B 表張世強）：
    A：喂
    B：喂，「大嫂」我「刀疤」
    A：我知道
    B：兩張啊，兩張的錢我幫你收了，有沒有聽到？
    A：我等一下打給你
    證人張世強對此證稱：這是伊與被告的對話，二張幫你收了
    是指伊在山上抓魚，魚賣掉，伊是說把這二千元幫他先收好
    ，因為伊要跟被告拿二千元的二級毒品，所以伊就說這二千
    元伊先幫被告收著先放在口袋，因為被告人還沒有上來，等
    被告來了，伊再交給她等語明確，是由上開通聯譯文及證人
    張世強之證述可知，於該日僅證人張世強向被告表示欲購買
    毒品，然被告並未與證人張世強確認究有無欲上山與之交易
    毒品甚明，對此原審乃再向證人張世強確認，於上開電話通
    話完畢後，被告究有無上山與之交易毒品，證人張世強答稱
    ：「我真的記不起來，我不曉得有還是沒有」等語明確，而
    參酌被告前揭販賣第二級毒品予證人張世強之經過，其等除
    約定交易之價格與數量外，於被告上山之際，證人張世強均
    會再三與之確認所在位置及尚均多久時間始能到達，然觀之
    卷附之被告與張世強該日之通聯紀錄，被告與張世強於前開
    通話後，即未再有聯絡之紀錄，此實與被告前開和張世強交
    易毒品之經過有明顯之不同；況被告於99年8 月20日下午甫
    與曹玉貞於臺北縣新店市碧潭橋附近見面，已如前述，其是
    否得以於同日再至新店山區與張世強交易毒品，實亦屬可疑
    。
  (二)而證人張鈞泓就其是否有於99年8 月20日騎乘機車搭載被告
    至新店山區與張世強見面乙節，於原審審理時證稱：伊曾搭
    載被告上山二次，但無法確定詳細之日期等語明確，觀諸卷
    附被告與證人張鈞泓所使用號碼為0000000000號於99年8 月
    20日晚上6 時51分之通聯譯文（附於99年度偵字第20611 號
    卷第64、65頁），其二人之對話內容大致如下：（代號A 表
    被告，代號B 表張鈞泓）
    B ：你有沒有要去山上，明天？
    A：他剛剛有打電話給我，他說有抓好幾隻魚，看我要去嗎
    B：看你啊
    A：我等一下打電話給你
    嗣於同日晚上7 時04分許，被告與張鈞泓再以電話聯絡，其
    二人之對話內容如下：
    A：「刀疤」你跟他說明天
    B:  好啦好啦，我打給他
    是由被告與張鈞泓前開對話可知，其等已決定不於99年8 月
    20日前往新店山區與張世強碰面甚明。是綜合上情以觀，被
    告辯稱：其於99年8 月20日並未至張世強位於臺北縣烏來鄉
    福山村李茂岸14之1 號住處碰面，自無可能於當日販賣第二
    級毒品甲基安非他命予張世強乙節，堪值採信。
  (三)綜上所述，本件檢察官所舉之證據尚不足以證明被告確有於
    99年8 月20日販賣第二級毒品甲基安非他命予張世強，而本
    院亦查無證據足以證明被告確有於99年8 月20日販賣第二級
    毒品甲基安非他命，是揆諸上開說明，就此部分，自應為無
    罪判決之諭知。
四、維持原判決及駁回檢察官上訴之理由：
  (一)原審依調查證據所得，綜合全案辯論意旨，以被告上開被訴
    涉犯於99年8 月20日販賣第二級毒品甲基安非他命予張世強
    之犯罪尚屬無法證明，而為被告無罪之諭知，依法洵無不合
    。
  (二)檢察官認被告犯罪而提起上訴，上訴意旨略以：
  1.被告固曾於99年8 月20日晚上7 時4 分56秒許之電話中，向
    持用0000000000門號且綽號「阿呆」之被告張鈞泓表示：「
    還沒，『刀疤』你跟他說明天」，然被告嗣則於同日晚上9
    時1 分49秒之對話中相張鈞泓表示：「B ：你有沒有辦法先
    用一些來吃？A ：1 斤喔，B ：是阿，A ：我等一下打電話
    給你」，可知當時被告有應張鈞泓之要求想方設法調取第二
    級毒品甲基安非他命，且尚有可能將多餘部分售予證人張世
    強，核與證人張世強於警詢中陳稱：「8 月20日是在晚上的
    時候由阿呆騎機車載『華嫂』前來福山我家找我，我向『華
    嫂』購買了新台幣2000元的二級毒品安非他命2 小包」等語
    相符，足認被告嗣後確有上山交付出售之毒品一情無訛。原
    審判決對此部分誤予認定被告無罪，其判決即有違誤。
  2.本件原審判決，就此部分認事用法既有違誤，爰依刑事訴訟
    法第344 條第1 項、第361 條提起上訴。請將原判決撤銷，
    更為適當合法之判決。
  (三)然查：
  1.檢察官認被告涉犯此部分被訴罪嫌，係以張世強之警詢供述
    為其主要依據。惟依卷附通訊監察譯文，被告與張世強僅表
    明欲調取安非他命之對話內容，然該譯文內容仍無法證明被
    告於99年8 月20日晚上確已至烏來福山張世強之家中交付毒
    品給張世強，且自張員手中收取2000元之販毒款項。況證人
    張世強在原審以證人身分接受檢辯雙方之詰問及審判長依職
    權訊問時，業已證稱被告於99年8 月20日晚上確未帶安非他
    命至烏來之福山村給彼等語（見原審99年12月14日審判筆錄
    ）。
  2.況由被告與張鈞泓於99年8 月20日晚上7 時04分之電話對談
    中，被告與張鈞泓已決定是日（即99年8 月20日）不上福山
    與張世強見面，已如前述，被告既已決定不上烏來之福山村
    與張世強見面，自無交付毒品給張世強，亦無法自張世強處
    收取2000元之販毒價金甚明。
  (四)綜上，並無證據證明被告確有公訴意旨所指涉犯前開於99年
    8 月20日販賣第二級毒品甲基安非他命予張世強罪嫌。原判
    決就此部分為被告無罪之諭知，並無不合，檢察官上訴仍執
    前詞為爭執，核無理由，應予駁回。
據上論斷，應依刑事訴訟法第369 條第1 項前段、第364 條、第
368 條、第299 條第1 項前段，毒品危害防制條例第4 條第2 項
、第17條第2 項、第19條第1 項前段，刑法第11條前段、第28條
、第51條第5 款，判決如主文。
本案經檢察官呂丁旺到庭執行職務。
中    華    民    國   100    年    4     月    20    日
                  刑事第九庭  審判長法  官  陳貽男
                                    法  官  蔡守訓
                                    法  官  許必奇
以上正本證明與原本無異。
如不服本判決，應於收受送達後10日內向本院提出上訴書狀，其
未敘述上訴之理由者並得於提起上訴後10日內向本院補提理由書
（均須按他造當事人之人數附繕本）「切勿逕送上級法院」。
                                    書記官  楊品璇
中    華    民    國   100    年    4     月    20    日
附錄：本案論罪科刑法條全文
毒品危害防制條例第4 條
製造、運輸、販賣第一級毒品者，處死刑或無期徒刑；處無期徒
刑者，得併科新臺幣 2 千萬元以下罰金。
製造、運輸、販賣第二級毒品者，處無期徒刑或 7 年以上有期
徒刑，得併科新臺幣 1 千萬元以下罰金。
製造、運輸、販賣第三級毒品者，處 5 年以上有期徒刑，得併
科新臺幣 7 百萬元以下罰金。
製造、運輸、販賣第四級毒品者，處 3 年以上 10 年以下有期
徒刑，得併科新臺幣 3 百萬元以下罰金。
製造、運輸、販賣專供製造或施用毒品之器具者，處 1 年以上
7 年以下有期徒刑，得併科新臺幣 1 百萬元以下罰金。
前五項之未遂犯罰之。
附表
┌───┬───────┬───────┬─────────┬─────────┐
│編  號│ 犯 罪 時 間  │  犯 罪 地 點 │   犯 罪 方 法    │  罪名及宣告刑    │
├───┼───────┼───────┼─────────┼─────────┤
│ 1.   │99年8月5日下午│張世強位於臺北│由不知情之許益華騎│周雅慧販賣第二級毒│
│      │7時58分許後之 │縣烏來鄉福山村│乘機車搭載周雅慧至│品，處有期徒刑年│
│      │某時          │李茂岸14之1號 │張世強之左列住處，│陸月。未扣案之新臺│
│      │              │之住處        │販賣重量不詳，價格│幣壹仟元沒收之，如│
│      │              │              │為新臺幣（下同）  │全部或一部不能沒收│
│      │              │              │1,000元之第二級毒 │時，以其財產抵償之│
│      │              │              │品甲基安非他命1包 │。                │
│      │              │              │予張世強。        │                  │
├───┼───────┼───────┼─────────┼─────────┤
│2.    │99年8月10日某 │臺北縣新店市碧│周雅慧販賣重量不詳│周雅慧販賣第二級毒│
│      │時            │潭市場附近    │，價格為2,000元之 │品，處有期徒刑年│
│      │              │              │第二級毒品甲基安非│陸月。未扣案之新臺│
│      │              │              │他命1包予曹玉貞， │幣貳仟元沒收之，如│
│      │              │              │然因曹玉貞經濟困窘│全部或一部不能沒收│
│      │              │              │，乃先交付1,000元 │時，以其財產抵償之│
│      │              │              │予周雅慧，餘款1,  │。                │
│      │              │              │000元於同年月20   │                  │
│      │              │              │日在臺北縣新店市碧│                  │
│      │              │              │潭吊橋附近再行交付│                  │
│      │              │              │周雅慧            │                  │
├───┼───────┼───────┼─────────┼─────────┤
│3.    │99年8月11日下 │張世強位於臺北│由不知情之許益華騎│周雅慧販賣第二級毒│
│      │午6時10分後之 │縣烏來鄉福山村│乘機車搭載周雅慧至│品，處有期徒刑年│
│      │某時          │李茂岸14之1號 │張世強之左列住處，│陸月。未扣案之新臺│
│      │              │之住處        │販賣重量不詳，價格│幣壹仟元沒收之，如│
│      │              │              │為1,000元之第二級 │全部或一部不能沒收│
│      │              │              │毒品甲基安非他命1 │時，以其財產抵償之│
│      │              │              │包予張世強。      │。                │
│      │              │              │                  │                  │
├───┼───────┼───────┼─────────┼─────────┤
│4.    │99年8月23日晚 │臺北縣烏來鄉福│由張鈞泓騎乘機車搭│周雅慧共同販賣第二│
│      │上7時45分後之 │山村李茂14 之1│載周雅慧至左列張世│級毒品，處有期徒刑│
│      │某時          │號旁張世強其姨│強姨婆住處，販賣重│年陸月。未扣案之│
│      │              │婆之住處      │量不詳，價格為4,00│新臺幣肆仟元與張鈞│
│      │              │              │0元之第二級毒品甲 │泓連帶沒收之，如全│
│      │              │              │基安非他命1包予張 │部或一部不能沒收時│
│      │              │              │世強。            │，以其與張鈞泓財產│
│      │              │              │                  │連帶抵償之；扣案之│
│      │              │              │                  │號碼為0000000000號│
│      │              │              │                  │之行動電話壹支（含│
│      │              │              │                  │SIM 卡壹枚）沒收之│
│      │              │              │                  │。                │
└───┴───────┴───────┴─────────┴─────────┘